最高法院刑事判決　　　　　　　　　　　　　　　九十一年度台上字第四八三六號
　　上　訴　人　甲○○
右上訴人因違反毒品危害防制條例案件，不服台灣高等法院台中分院中華民國九十一
年六月二十七日第二審更審判決（九十一年度上更(一)字第二九號，起訴案號：台灣台
中地方法院檢察署八十九年度偵字第二三四九號），提起上訴，本院判決如左：
    主  文
原判決撤銷，發回台灣高等法院台中分院。
    理  由
本件原判決認定上訴人甲○○甫於民國八十八年十月六日因煙毒及違反藥事法等罪，
受有期徒刑之執行完畢；又於八十九年間因偽造有價證券罪，經法院判處有期徒刑三
年二月確定，現於台灣台中監獄執行中。仍不知悔改，基於意圖營利販賣第一級毒品
海洛因之概括犯意，於八十九年一月二十五日中午十二時許，在台中縣大里市○○街
瑞城國小前，以每一小包（純質重約０‧一一五公克）新台幣（下同）一千元之價格
，販賣海洛因一小包予證人溫士榮；同年一月底某日，於台中縣大里市○○街瑞城國
小前，又以每一小包（純質淨重約０‧一一五公克）一千元之價格，販賣海洛因一小
包予溫士榮；上訴人於八十九年二月三日中午十二時許，在台中縣大里市○○○街一
二五巷五號租住處，以十二萬元價格向綽號「阿信」者購買海洛因三包（淨重二十五
‧五七公克，包裝重一‧八七公克，純度七十九‧三七％，純質淨重二十‧二九公克
）又十二小包（淨重二‧三七公克，包裝重一‧五七公克，純度五十八‧二七％，純
質淨重一‧三八公克），同日下午溫士榮與友人林金龍各出資五百元，由溫士榮以０
九二八｜一六五一八七號行動電話打給上訴人所有之０九三０｜一七二一一三號行動
電話，表明欲買一千元海洛因施用，雙方約定在台中縣大里市○○街瑞城國小前交易
，同日下午六時二十分許，上訴人依約駕駛其所有Ｓ二｜二二一三號自用小客車行經
台中縣大里市○○路與成功路口為警臨檢查獲，並在該車上查扣海洛因十二小包及上
訴人所有供販毒聯繫用之０九三０｜一七二一一三號行動電話一支，同日下午六時四
十分許，在台中縣大里市○○街瑞城國小前查獲溫士榮及林金龍，扣得溫士榮之注射
針筒一支、塑膠軟管一條、０九二八｜一六五一八七號行動電話一支，同日晚上七時
許，於上訴人位於台中縣大里市○○○街一二五巷五號之租住處，查扣海洛因三大包
（另一包經檢驗結果，無毒品反應）及其所有供販毒用之電子磅秤一台、夾鏈袋二大
包（合計共一百五十四個）、研磨器一組及非販毒用之記事簿一本。上訴人此次販賣
毒品，因被警查獲而未得逞。因而撤銷第一審之科刑判決，改判仍論處上訴人連續販
賣第一級毒品，累犯罪刑。固非無見。
惟查：有罪之判決，於事實欄所記載之事實，及理由欄記載所憑之證據與認定之理由
，前後均須互相適合，否則即有判決理由矛盾之違法。又非法販賣毒品罪不以販入又
賣出為必要；若係基於營利意圖而販入，雖未及賣出，仍屬販賣既遂。原判決認定上
訴人基於意圖營利販賣第一級毒品海洛因之概括犯意，先後於八十九年一月二十五日
及同年一月底某日，各以一千元價格販賣一小包海洛因予溫士榮，又於同年二月三日
中午以十二萬元之價格向「阿信」販入海洛因三大包及十二小包，同日下午溫士榮欲
購買一千元海洛因，上訴人即攜帶其中十二小包，欲販賣予溫士榮等情。如果無訛，
則上訴人意圖營利，於八十九年二月三日中午向「阿信」販入海洛因時，該次販賣行
為已屬既遂。原判決理由認凡以營利意圖販入，雖未及賣出，即屬既遂，又認上訴人
第三次販賣因為警查獲，未及交付毒品予溫士榮，為未遂犯，並認第一審判決認為既
遂係不當，顯有判決不適用法則及理由矛盾之違誤。次查原判決事實欄認定上訴人僅
連續販賣海洛因予溫士榮，惟理由採信溫士榮及證人林金龍之證詞，認彼二人所為每
次均各出資五百元，以上訴人之前揭行動電話聯絡，共同向上訴人購買海洛因之證言
，與事實相符。則上訴人究係販賣予溫士榮一人？抑賣予溫士榮及林金龍二人？原判
決事實認定與理由說明並不一致，亦有未合。再卷宗內筆錄及其他文書可為證據者，
應向被告宣讀或告以要旨，為刑事訴訟法第一百六十五條第一項所明定。原判決依上
訴人之警詢筆錄所載：「因為我向阿信男子購買海洛因都是整塊，致使我才購買研磨
器來研磨成分之用的」等語，資為認定扣案研磨器係上訴人用來研磨販入之海洛因塊
，再予分裝出售之憑據，則上訴人之警詢筆錄即係原審採為判決基礎之證據資料。然
原審未於審判期日宣讀該筆錄或告以要旨，予上訴人辯論之機會，有應於審判期日調
查之證據未予調查之違法。以上或係上訴意旨所指摘，或為本院得依職權調查之事項
，應認原判決仍有撤銷發回更審之原因。
據上論結，應依刑事訴訟法第三百九十七條、第四百零一條，判決如主文。
中      華      民      國    九十一    年      八      月    二十九    日
                              最高法院刑事第十二庭
                                  審判長法官  張  淳  淙
                                        法官  謝  俊  雄
                                        法官  蘇  振  堂
                                        法官  張  春  福
                                        法官  呂  丹  玉
      右正本證明與原本無異
                                              書  記  官
中      華      民      國    九十一    年      九      月      五      日
